臺灣高等法院刑事判決
109年度上易字第2176號
上  訴  人  
即  被  告  吳明鴻
            潘培林
上列上訴人因竊盜案件，不服臺灣士林地方法院109年度易字第5
10號，中華民國109年9月30日第一審判決（起訴案號：臺灣士林
地方檢察署109年度偵字第7566號），提起上訴，本院判決如下
：
    主  文
原判決撤銷。
甲○○共同犯攜帶兇器毀越窗戶侵入住宅竊盜罪，累犯，處有期徒
刑拾月。未扣案之螺絲起子壹把及未扣案之犯罪所得即微星牌筆
記型電腦貳台、現金新臺幣貳萬元均沒收，於全部或一部不能沒
收或不宜執行沒收時，追徵其價額。
丁○○共同犯攜帶兇器毀越窗戶侵入住宅竊盜罪，處有期徒刑陸月
，如易科罰金，以新臺幣壹仟元折算壹日。
    事  實
一、甲○○因經濟窘迫，北上找丁○○、鄭英宏幫忙，其等為處理甲○○借款事宜，遂於民國109年4月9日9時10分許，由甲○○駕駛
    車牌號碼000-0000號營業小客車搭載丁○○及鄭英宏一同前往
    臺北市○○區○○路000巷明德橋附近，再由鄭英宏於該處下車
    與他人聯繫商借款項。詎甲○○停留現場等待期間，見居住於
    臺北市○○區○○路000巷00號之丙○○恰好離開上址，竟與丁○○
    共同基於意圖為自己不法所有之竊盜犯意聯絡，於同日10時
    44分許，由丁○○在旁把風，甲○○則持客觀上足供兇器使用之
    螺絲起子1支破壞上址建物車庫之窗戶玻璃，攀爬踰越窗戶
    進入車庫，再持該螺絲起子破壞書房之窗戶玻璃，攀爬踰越
    窗戶侵入乙○○、丙○○上址住處內，竊取屋主乙○○、丙○○所有
    之筆記型電腦2臺（品牌：微星MSI，17吋，價值共計約新臺
    幣【下同】8萬元）、現金2萬元，得手後即與丁○○、鄭英宏
    駕駛上開車輛離去（鄭英宏涉犯竊盜罪嫌部分，業經臺灣士
    林地方檢察署檢察官另為不起訴處分）。嗣乙○○、丙○○於同
    日16時許返家後發現遭竊而報警處理，經警調閱監視器錄影
    畫面，始查悉上情。
二、案經乙○○、丙○○訴由臺北市政府警察局北投分局報告臺灣士
    林地方檢察署檢察官偵查起訴。
    理  由
壹、證據能力部分：
一、本判決下引具傳聞性質之各項供述證據經本院於審判期日調
    查證據時提示並告以要旨後，未據當事人於言詞辯論終結前
    就證據能力部分有所異議（見本院卷第106至107頁、第164
    至166頁），本院復查無該等證據有違背法定程序取得或顯
    不可信之外部情狀，揆諸刑事訴訟法第159條之5規定，應均
    有證據能力。
二、至本件認定事實所引用之非供述證據，並無證據證明係公務
    員違背法定程序所取得，亦查無顯不可信或不得作為證據之
    情形，且經本院於審判期日依法進行證據之調查、辯論，亦
    應有證據能力。
貳、認定犯罪事實所憑之證據及理由：
一、上開犯罪事實，業據被告甲○○、丁○○於警詢、偵訊、原審及
    本院均坦承不諱（【甲○○部分】見109年度偵字第7566號卷
    【下稱偵卷】第10至15頁、第129至131頁；原審審易卷第76
    頁；原審易字卷第68至69頁、第79頁；本院卷第106頁、第1
    67頁；【丁○○部分】見偵卷第28至32頁、第131至133頁；原
    審審易卷第76頁；原審易字卷第69至70頁、第79頁；本院卷
    第167頁），核與證人鄭英宏於警詢及偵訊（見偵卷第44至4
    8頁、第147至151頁）、證人即告訴人乙○○於警詢（見偵卷
    第63至65頁）、證人即告訴人丙○○於警詢（見偵卷第67至69
    頁）所述相符，並有現場監視器錄影翻拍照片等件（見偵卷
    第77頁、第79至87頁）附卷可稽，足認被告二人前開任意性
    自白與事實相符，應堪採信。
二、綜上，本案事證明確，被告二人上開犯行堪以認定，皆應依
    法論科。
參、論罪部分：　　
一、按現行刑法第321條第1項第2款所稱之毀越門窗、牆垣或其
    他安全設備而犯竊盜罪，所謂毀越，係指毀損或踰越，或二
    者兼而有之；又刑法第321條第1項第3款所謂兇器，其種類
    並無限制，凡客觀上足以對人之生命、身體、安全構成威脅
    ，具有危險性之兇器均屬之，且祇須行竊時攜帶此種具有危
    險性之兇器為已足，並不以攜帶之初有行兇之意圖為必要。
    本案甲○○犯案所持之螺絲起子雖未扣案，惟一般螺絲起子前
    端係由質地堅硬之金屬材質製成，且尖端銳利，於本案中更
    可持以劃破玻璃，如持該螺絲起子揮刺他人，客觀上足以對
    人之生命、身體、安全構成威脅，自應屬刑法第321條第1項
    第3款所定之兇器。是核被告二人所為，均係犯刑法第321條
    第1項第1款、第2款、第3款之攜帶兇器毀越窗戶侵入住宅竊
    盜罪。其等毀損窗戶之行為，已結合於所犯毀越窗戶加重竊
    盜罪之罪質中，不另論以毀損罪。 　　
二、被告二人間就上開犯行有犯意聯絡及行為分擔，應論以共同
    正犯。
三、累犯部分：
㈠、查①甲○○前因竊盜案件，經本院臺南分院以99年度上易字第98
    號判決判處有期徒刑10月（共3罪）確定，又因竊盜案件，
    經臺灣臺南地方法院（下稱臺南地院）以99年度易字第1104
    號判決判處有期徒刑1年（共2罪），並由本院臺南分院以99
    年度上易字第785號判決駁回上訴確定；上開案件再經本院
    臺南分院以100年度聲字第454號裁定合併定應執行刑為有期
    徒刑3年10月確定，甲○○於99年6月3日入監執行，先於101年
    9月19日假釋出監付保護管束，惟因假釋期間另犯他案而經
    撤銷假釋入監執行殘刑1年1月1日【指揮書刑期起算日為106
    年8月31日，執畢日期為107年9月3日】。②甲○○於前揭假釋
    期間犯竊盜案件，經臺南地院以103年度易字第299號判決判
    處有期徒刑1年2月確定；再犯竊盜案件，經本院高雄分院以
    104年度上易字第21號判決判處有期徒刑1年2月確定；又犯
    竊盜案件，經本院臺南分院以103年度上易字第633號判決判
    處有期徒刑1年1月，併刑前強制工作3年確定；上開各案經
    本院臺南分院以105年度聲字第579號裁定應執行有期徒刑2
    年10月確定，指揮書刑期起算日為103年8月19日，執畢日期
    為109年8月19日（執行過程中先執行刑前強制工作3年【於1
    06年11月2日停止執行強制工作】及前述①案部分之殘刑）。
    上揭①、②案接續執行後，甲○○於108年8月7日假釋出監，所
    餘期間付保護管束，迄109年6月4日保護管束方期滿等節，
    有其本院被告前案紀錄表在卷可稽。雖甲○○上開保護管束期
    間至109年6月4日方期滿，但其中①案部分之執行刑若單獨計
    算，則於假釋開始前之107年9月3日已執行期滿，縱因與②案
    部分合併計算（接續執行）假釋之最低應執行期間，仍不影
    響①案部分之徒刑已執行完畢之效力（最高法院103年度第1
    次刑事庭會議決議意旨參照）。準此，甲○○受①案部分之徒
    刑執行完畢後，5年內故意再犯本案有期徒刑以上之罪，已
    符合刑法第47條第1項所定之累犯要件。
㈡、本院審酌甲○○前已有多次竊盜前科，並曾經宣告刑前強制工
    作，惟其受刑之執行完畢後仍未能因此自我控管，復於出監
    後僅約8月即再犯本案竊盜犯行，可徵其刑罰反應力薄弱，
    有再延長其矯正期間，以助其重返社會之必要，爰依刑法第
    47條第1項之規定及司法院釋字第775號解釋意旨加重其刑。
    　　
四、告訴人乙○○、丙○○雖稱其等遭竊之物尚包含蘋果牌平板電腦
    iPAD1台及放置於包包裡的現金1萬5,000元等語，惟甲○○自
    警詢時起即迭稱其僅竊得筆電2台、現金2萬元，沒有竊得不
    需要掀蓋的iPAD，現金2萬元是在房間抽屜拉開就看見，我
    拿到現金後就沒有再翻其他東西，我在房間內也沒看到包包
    等語（見偵卷第10、12頁、第129頁；原審易字卷第69頁）
    ，其中現金2萬元部分與告訴人丙○○所述該2萬元現金是放置
    於床頭旁未上鎖之梳妝櫃抽屜內等語相符（見偵卷第68頁）
    。而同案被告丁○○就此稱：甲○○做完案後，回到車上時有把
    背包打開給我看他竊取的物品，甲○○沒有說什麼，只有說偷
    的東西在這裡，我看了一下只看到筆電，是厚的，有蓋子的
    那種，另外甲○○還說有偷到現金2萬元，甲○○有把錢拿出來
    ，本來還拿了1萬元要給我和鄭英宏分，但我們均沒有拿等
    語（見偵卷第29頁，原審易字卷第70頁），核與甲○○所述相
    同。至證人鄭英宏雖於偵訊中曾稱：（你知道甲○○偷哪些東
    西？）錢跟筆電，好像是平板等語（見偵卷第151頁），但
    此與鄭英宏前於警詢中稱：我只有看到一台筆電而已等語（
    見偵卷第47頁）並不相符，且鄭英宏於偵訊中既稱：當時我
    是坐副駕駛座，我只有看到後座有電腦等語（見偵卷第151
    頁），可徵其與置放在後座之贓物尚有一段距離，是否能清
    楚辨別該電腦究竟為筆記型電腦或是平板電腦，亦非無疑，
    即無從以其與警詢中所述相歧之推測之語「好像是平板」此
    語，即逕認甲○○所竊取者尚包含平板電腦iPAD在內。此外，
    除告訴人二人之單方指訴外，別無其他事證可資佐證，是依
    卷內事證，本院認尚無足夠之積極證據證明本案被告二人另
    有竊走公訴意旨所指平板電腦iPAD1台及告訴人丙○○放置於
    包包裡的現金1萬5,000元，不能證明此部分犯罪，原應就此
    部分為被告二人無罪之諭知，惟因此部分若成立犯罪，與前
    揭經本院認定有罪部分有實質上一罪關係，本院爰不另為無
    罪之諭知，併此敘明。
肆、撤銷原判決之理由及科刑審酌事項：
一、原審據以論科，固非無見。惟查：
㈠、刑法第321條第1項第2款前於108年5月29日修正公布，於同年
    月31日生效施行，原條文中之「毀越門扇」已修正為「毀越
    門窗」，即無庸再依修正前之實務見解而將窗戶視為同條款
    所列之「安全設備」。本案被告二人既係於109年4月9日犯
    罪，且係以敲破窗戶後攀爬入內之方式為之，應逕論以毀越
    窗戶之加重要件即可，原判決仍論以同條款之「毀越安全設
    備」加重要件，尚有未恰。
㈡、丁○○應不構成累犯：
  ⒈丁○○前因①偽造有價證券、偽造文書等案件，經臺灣臺北地方
    法院（下稱臺北地院）以81年度訴字第2086號判決判處有期
    徒刑5年6月、3月，應執行有期徒刑5年8月確定，並應於刑
    之執行完畢或赦免後強制工作（偽造文書罪部分嗣經同法院
    以97年度聲減字第206號裁定減為有期徒刑1月15日確定；強
    制工作部分則經最高法院以104年度台非字第11號判決撤銷
    ，並改宣告丁○○應於刑之執行完畢或赦免後，令入勞動場所
    強制工作2年確定），先於83年9月16日假釋出監。②又於上
    開假釋期間，另因違反懲治盜匪條例、竊盜等案件，經原審
    法院以84年度訴字第372號判決判處有期徒刑13年、2年8月
    ，應執行有期徒刑15年6月確定後，上開①案之假釋遂經撤銷
    ，所餘殘刑有期徒刑3年5月8日與②案接續執行，復於93年11
    月11日假釋出監。③再於上開假釋期間，因另犯連續竊盜案
    件，經原審法院以95年度訴字第592號判決判處有期徒刑5年
    10月確定。上開①、②案之假釋乃經撤銷，所餘殘刑有期徒刑
    8年5月9日與①案之強制工作部分（此部分後經臺北地院以10
    6年度聲字第1330號裁定免其繼續執行確定）、③案接續執行
    之結果，於109年1月6日假釋出監，所餘期間付保護管束，
    保護管束期滿日為110年11月14日等節，有丁○○之本院被告
    前案紀錄表在卷可稽。
  ⒉其中①、②案之假釋經撤銷後之殘刑有期徒刑8年5月9日，雖原
    指揮書執畢日期為104年4月29日（見士林地檢署98年執更助
    字第2號執行指揮書，影本見本院卷第125頁），但經依行刑
    累進處遇條例第28條之1第1項規定縮短刑期174日後應為103
    年11月6日乙節，有法務部○○○○○○○103年11月4日南監總字第
    10310023520號函附於士林地檢署95年度執字第2847號偵查
    卷內可按，此據本院調取該案卷宗核閱屬實（影本見本院卷
    第123頁），士林地檢署檢察官並據以換發③部分之執行指揮
    書（影本見本院卷第121頁），是本案丁○○①、②案部分之徒
    刑應已於103年11月6日即已執行完畢，其於109年4月9日再
    為本案犯行，已屬執行完畢五年後再犯，與刑法第47條第1
    項所定之累犯要件並不相符，原判決誤認該①、②案部分之徒
    刑係於104年4月29日方執行完畢，而認丁○○本案所為構成累
    犯，並依累犯規定加重其刑，即有違誤。　　
㈢、綜上，丁○○上訴意旨主張其於本案中不構成累犯，為有理由
    ，本院即應就原判決關於丁○○部分予以撤銷改判。又甲○○上
    訴意旨主張其係受嚴重特殊傳染性肺炎（COVID-19）疫情影
    響生計，因須撫養父親及未成年子女，方一時糊塗犯案，請
    求從輕量刑等語，然查其縱使經濟情況不佳，亦應循正途賺
    取收入或向政府社福機構尋求協助，而非侵門入室竊取財物
    ，此自非可改判較輕之刑之理由，其執此指摘原判決量刑過
    重，顯非有據，惟其上訴意旨雖無理由，但原判決既有上開
    違誤之處，本院爰就原判決關於甲○○部分亦予以撤銷改判。
二、本院爰以行為人責任為基礎，審酌被告二人前有多次竊盜前
    科紀錄，素行不佳，竟於經假釋出監後不到一年，即再為本
    案相同性質之竊盜犯行，可徵其等猶未知悔悟，犯罪之動機
    、目的在於貪圖不法利益，攜帶兇器侵入住宅之犯罪手段對
    被害人人身安全所造成之威脅，所竊取財物之價值約為10萬
    元（另破壞窗戶之損失約5千元），告訴人所受之損失不輕
    ，兼衡被告二人之分工地位，其等犯後雖坦承犯行，但迄未
    賠償告訴人損失之犯後態度，暨甲○○自陳國中畢業之智識程
    度，現已離婚，獨居，以駕駛計程車為業、須負擔未成年子
    女與父親部分生活費之家庭經濟狀況（本院卷第168頁），
    丁○○自陳國中肄業之智識程度，未婚，無需其撫養之人，入
    監前靠打零工為生之家庭經濟狀況（見原審易字卷第79頁；
    本院卷第168頁）等一切情狀，分別量處如主文第2、3項所
    示之刑，並就丁○○部分諭知如易科罰金之折算標準（本案僅
    有被告二人提起上訴，依刑事訴訟法第370條第1項前段所定
    之不利益變更禁止原則，本院不得諭知較重於原判決之刑，
    丁○○部分既如前所述，因不符合累犯加重事由而經撤銷，則
    本院僅得就原判決所處刑期予以減輕，併此敘明）。
三、沒收部分：
㈠、按刑法上責任共同原則，係指共同實行犯罪行為之人，在合
    同意思範圍以內，各自分擔犯罪行為之一部，相互利用他人
    之行為，以達其共同犯罪之目的者，即應對於全部所發生之
    結果共同負責。亦即責任共同原則僅在處理共同犯罪參與關
    係中責任之認定，與犯罪工具物之沒收重在犯罪預防並遏止
    犯罪，以及犯罪所得之沒收旨在澈底剝奪犯罪利得以根絕犯
    罪誘因，係屬兩事。又沒收固為刑罰與保安處分以外之獨立
    法律效果，但沒收人民財產使之歸屬國庫，係對憲法所保障
    人民財產基本權之限制，性質上為國家對人民之刑事處分，
    對人民基本權之干預程度，並不亞於刑罰，原則上仍應恪遵
    罪責原則，並應權衡審酌比例原則，尤以沒收之結果，與有
    關共同正犯所應受之非難相較，自不能過當。從而，共同正
    犯間關於犯罪所得、犯罪工具物應如何沒收，仍須本於罪責
    原則，並非一律須負連帶責任；況且應沒收物已扣案者，本
    無重複沒收之疑慮，更無對各共同正犯諭知連帶沒收或重複
    諭知之必要，否則即科以超過其罪責之不利責任。因之，最
    高法院往昔採連帶沒收共同正犯犯罪所得，及就共同正犯間
    犯罪工具物必須重複諭知之相關見解，自不再援用，應改為
    共同正犯間之犯罪所得應就各人實際分受所得部分而為沒收
    及追徵；而犯罪工具物須屬被告所有，或被告有事實上之處
    分權者，始得在該被告罪刑項下併予諭知沒收。至於非所有
    權人，又無共同處分權之共同正犯，自無庸在其罪刑項下諭
    知沒收或連帶沒收及追徵（最高法院108年度台上字第1001
    號判決意旨參照）。
㈡、甲○○持以為本案竊盜犯行所用之螺絲起子1把，係其所有供犯
    本案所用之物，業經甲○○自承在卷（見偵卷第11頁），雖未
    扣案，然考量該物尚有可能再供其為竊盜犯罪所用，且無證
    據顯示業已滅失，爰依刑法第38條第2項前段、第4項規定於
    甲○○項下宣告沒收，並於全部或一部不能沒收或不宜執行沒
    收時，追徵其價額。
㈢、本案竊盜犯行所得之筆記型電腦2臺、現金2萬元等財物，均
    由甲○○取得此節，業經其供承在卷（見偵卷第11、14頁、第
    131頁，原審易字卷第69頁），核與丁○○所述相符（見偵卷
    第31、131頁，原審易字卷第69至70頁），可認犯罪所得皆
    歸甲○○所有，即應依刑法第38條之1第1項前段規定，於甲○○
    項下宣告沒收上開犯罪所得，並依同條第3項規定於全部或
    一部不能沒收或不宜執行沒收時，追徵其價額。
㈣、至丁○○部分既無證據證明該螺絲起子係其與甲○○所共有或有
    事實上處分權，亦無證據證明其有分取犯罪所得或有共同處
    分權限，揆諸上開說明，即無從對丁○○宣告沒收、追徵。
據上論斷，應依刑事訴訟法第369條第1項前段、第364條、第299
條第1項前段，刑法第28條、第321條第1項第1款、第2款、第3款
、第47條第1項、第41條第1項前段、第38條第2項前段、第4項、
第38條之1第1項前段、第3項，判決如主文。
本案經檢察官謝志明到庭執行職務。
中　　華　　民　　國　　110 　年　　3 　　月　　11　　日
                  刑事第二十庭  審判長法　官  王復生
                                      法　官  蕭世昌 
                                      法　官  張紹省
以上正本證明與原本無異。
不得上訴。
                                      書記官  莫佳樺
中　　華　　民　　國　　110 　年　　3 　　月　　15　　日
附錄：本案論罪科刑法條全文
中華民國刑法第321條
犯前條第一項、第二項之罪而有下列情形之一者，處六月以上五
年以下有期徒刑，得併科五十萬元以下罰金：
一、侵入住宅或有人居住之建築物、船艦或隱匿其內而犯之。
二、毀越門窗、牆垣或其他安全設備而犯之。
三、攜帶兇器而犯之。
四、結夥三人以上而犯之。
五、乘火災、水災或其他災害之際而犯之。
六、在車站、港埠、航空站或其他供水、陸、空公眾運輸之舟、
    車、航空機內而犯之。
前項之未遂犯罰之。